臺灣臺南地方法院刑事判決　　　　　　　　　　　　　　九十年度自字第三七五號
　　自　訴　人　甲○○
　　被　　　告　乙○○
右列被告因誹謗罪等案件，經自訴人提起自訴，本院判決如左：
    主  文
乙○○無罪。
    理  由
一、自訴意旨略以：被告乙○○自號吳連長，自民國八十三年間起即以各種方式毀損
    自訴人名譽，自訴人一再容忍，不與渠一般見識，詎料被告乙○○又於八十九年
    五月間起，多次在網路上散佈不實之事項，恣意誹謗自訴人，自訴人不得已而於
    同年十月二十五日上網為文澄清，惟因其中一點無關宏旨之事項記憶錯誤，被告
    乙○○即惡人先告狀，惡意指為自訴人故意說謊妨害其名譽，而向臺灣臺北地方
    法院（下稱臺北地院）提起自訴，經該院以八十九年度自字第九九一號審理，嗣
    於本年八月十日宣判自訴人無罪，詎被告乙○○心有未甘，竟基於概括犯意，連
    續於九十年八月十三日及同年九月二十六日，二度以「吳連長」之名，在檢察官
    改革協會（下稱檢改會）網站為文，公然侮辱及誹謗自訴人，茲詳述犯罪事實如
    后，(一)公然侮辱部分：被告乙○○於九十年八月十三日，以吳連長之名在前揭網
    站一般留言版稱：自訴人在臺北地院八十九年度自字第九九一號妨害名譽案提出
    之答辯狀係「遊戲人間的答辯內容」、「吊兒郎當的答辯之詞」，又謂：連低能
    兒都不會弄錯的事，曲某竟混淆不清（意謂自訴人之智力竟不如低能兒），是司
    法界前所未有之大笑話等語，嚴重侮辱自訴人。(二)誹謗部分：自訴人於臺北地院
    前揭妨害名譽案提出之答辯狀，曾敘及自訴人於八十三年九月中旬任職屏東地檢
    署檢察官時，曾率領調查人員至臺北市○○○路○段一號九樓之十七室內搜索槍
    械一事，此乃千真萬確之事，被告乙○○竟於九十年八月十三日在前揭網站留言
    版以吳連長之名為文稱：「曲某辯稱：『搜索地點係臺北市○○○路○段一號九
    樓之十七』．．．顯然係胡說八道。」明指自訴人說謊，嚴重毀損自訴人清譽。
    另前揭自訴人率隊前往臺北市等地搜索槍彈一案（屏東地檢署八十三年度他字第
    一九八號），自訴人率隊搜索無所獲，仍由調查人員為後續調查，自訴人曾依調
    查人員報告及請求，呈報檢察長核可發出通訊監察書，對被告乙○○名下之某線
    電話進行監聽，此通訊監察書乃經有權決行之長官核准而發出之合法公文書，被
    告乙○○竟於九十年九月二十六日在檢改會網站交流園地以吳連長之名發表「致
    臺北地方法院法官胡宏文公開信」中，公然指稱：「甲○○對本人名下電話進行
    監聽之通訊監察書．．．顯然是偽造文書或不法手段取得，是非法監聽。」等語
    ，嚴重毀損自訴人名譽。因認被告乙○○涉犯刑法第三百零九條第一項之公然侮
    辱罪及同法第三百十條第二項之加重誹謗罪嫌。
二、按犯罪事實應依證據認定之，無證據不得推定其犯罪事實，又不能證明被告犯罪
    者，應諭知無罪之判決，刑事訴訟法第一百五十四條、第三百零一條第一項分別
    定有明文。又認定不利於被告之事實，須依積極證據，苟積極證據不足為不利於
    被告事實之認定時，即應為有利於被告之認定，更不必有何有利之證據；事實之
    認定，應憑證據，如未能發現相當證據，或證據不足以證明，自不能以推測或擬
    制之方法，以為裁判基礎；認定犯罪事實所憑之證據，無論係直接證據或間接證
    據，其為訴訟上之證明，須於通常一般之人均不致有所懷疑，而得確信其為真實
    之程度者，始得據為有罪之認定，倘其證明尚未達到此一程度，而有合理之懷疑
    存在，復無其他調查途徑可尋，法院即應為無罪之判決；再告訴人之告訴，係以
    使被告受刑事追訴為目的，是其陳述是否與事實相符，仍應調查其他證據以資審
    認，最高法院分別著有三十年上字第八一六號、四十年台上字第八六號、七十六
    年台上字第四九八六號、五十二年台上字第一三００號判例可資參照。
三、本件自訴人認被告乙○○涉犯前揭罪嫌，無非係以被告在檢改會網站討論群組一
    般留言版及交流園地發表文章，認為張貼之文章(一)指自訴人在臺北地院前揭遭被
    告自訴妨害名譽一案中，自訴人為期法官瞭解真實，並避免被告惡意找碴，因此
    始終以戒慎恐懼之心情製作答辯狀，詎被告竟指自訴人之答辯係「遊戲人間的答
    辯內容」、「吊兒郎當的答辯之詞」云云，將自訴人形容得極輕率、放蕩。(二)自
    訴人於八十九年十月二十五日在網站發表「吳連長『布衣之怒』的真相」一文時
    ，因該事件時隔已久及自訴人向無心機等因素，誤將在臺北市○○○路之搜索地
    點記為「淮陰街」，絕非故意說謊，惟被告竟將自訴人偶一記憶錯誤，嘲諷為連
    低能兒都不如，是司法界前所未有之大笑話云云。(三)自訴人確於八十三年九月十
    五日晚間，率領調查人員至臺北市○○○路○段一號九樓之十七室內搜索槍械，
    並經前揭臺北地院八十九年度自字第九九一號妨害名譽判決內載明，被告引述屏
    東地檢署檢玲玄九０陳二字第八五五五號函，進而謂並無自訴人有搜索過臺北市
    ○○○路三段一號九樓之十七室之記載，顯然自訴人胡說八道云云。(四)自訴人承
    辦屏東地檢署八十三年度他字第一九八號槍砲彈藥刀械管制條例一案，在八十三
    年九月二十三日，曾據調查人員報告及要求，呈請主任檢察官、檢察長核可後，
    由檢察長以其名義發出通訊監察書，對被告乙○○名下之某線電話進行監聽，一
    切程序均屬合法，被告竟信口雌黃，無端指陳該通訊監察書為自訴人所偽造或以
    不法手段取得，所為係違法監聽云云；且被告曾在檢改會網站以「吳連長」之名
    ，密集於八十九年五月十八日、同年五月二十四日、同年八月二十八日、同年八
    月三十一日、同年十月九日十二時十五分、同年十月二十六日十二時三十八分、
    同年十月三十日十五時四分、同年十一月十三日上網為文誹謗或侮辱自訴人，並
    有檢改會網站討論群組一般留言版及交流園地張貼之文章、臺灣臺北地方法院八
    十九年度自第九九一號刑事判決各一份，及檢改會交流園地張貼之文章附卷（詳
    本院卷第四頁至十六頁、第九八頁及一一四頁）可稽，為其所憑論據。訊之被告
    乙○○固坦承有以「吳連長」之名義，在電臺臺灣之聲主持廣節目之事實，惟堅
    詞否認右揭犯罪事實，並辯稱：自訴人所提之證據即前揭檢改會網站討論群組一
    般留言版及交流園地發表之文章，並非伊所張貼，且前揭文章係由網路下載，而
    檢改會之網站乃標榜司法改革開放式之網站，任何人均能自由進入該網站以任何
    筆名發表意見，另該網站所儲存文章，增刪修改之技術易如反掌，只要網站負責
    人或其同路人握有密碼者隨時可為，是任何人皆可在該網站上寫文章，並用「吳
    連長」三個字，況前開臺北地院八十九年度自字第九九一號妨害名譽一案，係公
    開審理，有很多人知情，此外自訴人亦曾在檢改會網站上就該案件為文，因此透
    過網路流傳亦有很多人知悉該案情，另伊雖曾於八十九年五月十八日，在檢改會
    網站上書寫名為「布衣之怒」之文章，係因伊在電臺推動司法改革，而自訴人涉
    嫌不法關說，伊請監察院查明，監察院調查部分屬實，並函請法務部懲處在案，
    法務部人審會第一四八次會議，討論該懲處案時，會議結果議決不懲處，伊接到
    監察院的公文後，認為這樣已經無法無天，司法改革是全國人民及政黨的共同意
    志，連監察院都無法彈劾，法務部都不懲處，還罵伊瘋狗，伊認為無法無天，所
    以寫文章在檢察官改革協會網站上張貼，文章裡只是請改革協會的領導人注意這
    件事而已，沒有惡意，後來無人處理，經此伊就很久沒有上檢改會網站等語。
四、經查：
  (一)自訴人據以指訴被告涉犯前揭罪嫌之留言資料即檢改會網站九十年八月十三日討
    論群組一般留言版及九十年十月八日交流園地發表之文章，經本院函請臺南市警
    察局調查上開二篇文章之寄件人或電腦終端機之相關資料後，該局函覆上開留言
    資料，張貼於檢察官改革協會網站（網址http:www.pra-org/oters/orher_l.htm
    ）上之留言資料，經以電子郵件與該網站之網管人員連繫得知，該網站之實際管
    理員係臺灣臺南地方法院檢察署陳誌銘檢察官，復經本局承辦人員偵查員蘇照明
    ，於本（九十一）年五月一日上午十一時五分，處理貴院曾函查本留言來源等資
    料，以電話向該網站負責人陳誌銘檢察官查詢，陳檢察官當時即口頭表示：由於
    該網站記錄張貼來源資料之程式設計，僅能保存一個月，所查係九十年八月份張
    貼之留言，故已無相關資料記錄可資提供參辦，有台南市警察局九十一年九月十
    七日南市警刑電字第０九一０００四五四七號函乙份在卷（詳本院卷第八十頁）
    可稽。
  (二)自訴人雖又提出署名「吳連長」，在檢改會交流園地貼張之文章數篇（詳本院卷
    第九八頁至一一四頁），並指訴依文章內容所引用之判決書、文號等資料，僅被
    告才持有，而推認檢改會網站九十年八月十三日討論群組一般留言版及九十年十
    月八日交流園地發表之文章，係被告所張貼無訛。惟查被告既曾自承於八十九年
    五月十八日，在檢改會網站上書寫名為「布衣之怒」之文章，敘及自訴人涉嫌不
    法關說，伊請監察院查明，監察院調查部分屬實，並函請法務部懲處在案，法務
    部人審會第一四八次會議，討論該懲處案時，會議結果議決不懲處，伊接到監察
    院的公文後，認為這樣已經無法無天，司法改革是全國人民及政黨的共同意志，
    連監察院都無法彈劾，法務部都不懲處，還罵伊瘋狗等情（詳本院卷第三九頁，
    第四五頁〈被告刑事答辯狀第四點〉），另任何人均可上檢改會的網站瀏覽文章
    及張貼文章，不需要密碼乙節，亦經自訴人供陳在卷（詳本院卷第九二頁），是
    被告所書寫名為「布衣之怒」之文章內容，自可能為上該檢改會網站瀏覽文章之
    任何第三人所知悉，而被告又以「吳連長」之名義，在電臺臺灣之聲主持廣播節
    目，透過該廣播節目而知悉「吳連長」之名者，衡情應非少數，此外為保障程序
    之正義，訴訟之辯論及裁判之宣示，原則上應於公開法庭為之，且現今判決書之
    內容多可於司法院架設之網站得知判決之全文內容，故如欲知悉某一特定訴訟案
    件之相關訴訟資料者，應非難事。基上，被告辯稱：檢改會之網站任何人均能自
    由進入，並以任何筆名發表意見，自訴人所提之證據無法證明為其所為，尚屬可
    採。
五、綜上所述，自訴人據以指訴被告涉犯前揭罪嫌之留言資料即檢改會網站九十年八
    月十三日討論群組一般留言版及九十年十月八日交流園地發表之文章，既已無從
    查悉張貼文章之人或為文之電腦終端機等相關資料，而上開檢改會之網站又係任
    何人均可上網連結瀏覽、張貼文章，而不需密碼之開放式網站，另被告又曾以「
    吳連長」之名主持廣播節目，刑事訴訟程序又係以公開法庭為之，且相關之判決
    內容原則上均會公布於司法院網站供一般民眾查閱，故自訴人雖提出以「吳連長
    」名義為文在檢改會網站交流園地張貼之八十九年五月二十四日、同年八月二十
    八日、同年八月三十一日、同年十月九日十二時十五分、同年十月二十六日十二
    時三十八分、同年十月三十日十五時四分、同年十一月十三日等文章，指出依文
    章內容之發言時間、立場、主題、引用之監察院調查報告內容、監察院司法及獄
    政委員會作成決議之時間、檢審會開會之次別、相關判決案號等內容，足資佐證
    本案張貼之文章，確係被告所為無訛，復參酌本案系爭二篇文章之內容、引用之
    文字、文書字號等情，固有相當合理之懷疑本案系爭二篇文章係被告所為，惟依
    前開說明，尚無法明確排除第三人所為之可能性。是本件於被告是否涉犯前揭罪
    嫌，尚未達通常一般之人均不致有所懷疑，而得確信其為真實之程度，自難徒憑
    自訴人單一指述，即遽以公然侮辱罪及加重誹謗罪相繩。此外，復查無其他積極
    證據足資證明被告確有自訴人指訴之前開犯行，揆諸前揭說明，不能證明被告犯
    罪，爰依法為被告無罪之諭知。
據上論斷，應依刑事訴訟法第三百四十三條、第三百零一條第一項，判決如主文。
中      華      民      國      九十一      年    十    月    三十一    日
                                            臺灣臺南地方法院刑事第二庭
                                                審判長法官  侯明正
                                                      法官  鄧希賢
                                                      法官  陳金虎
右正本證明與原本無異。
如不服本判決，應於判決送達後十日內，向本院提出上訴狀。（須附繕本）
中      華      民      國      九十一      年    十    月    三十一    日
                                                書  記  官  楊建新
